【裁判字號】    96,訴,600
【裁判日期】    970425
【裁判案由】    妨害自由等
【裁判全文】
臺灣雲林地方法院刑事判決               96年度訴字第600號
公訴人  臺灣雲林地方法院檢察署檢察官
被  告  乙○○
選任辯護人  林金陽律師
上列被告因妨害自由等案件，經檢察官聲請簡易判決處刑（96年
度偵字第2302號），本院認應依通常程序審理，判決如下：
    主  文
乙○○無罪。
    理  由
一、公訴意旨以：被告乙○○與越南女子甲○○○係同事，因甲
    ○○○不願與之交往，竟基於剝奪人行動自由之直接故意，
    於民國96年2 月初某日上午7 時許，駕駛不詳車號之車輛，
    尾隨甲○○○，行經雲林縣大埤鄉○○村○○○○道路之際
    ，先以該車輛撞擊甲○○○（未受傷），再摀住甲○○○之
    嘴巴，並強押甲○○○至車內，欲駛離現場，嗣因甲○○○
    呼救及掙脫而未遂，又基於恐嚇之直接故意，於同年3 月間
    ，撥打行動電話並以加害生命、身體之事，恐嚇甲○○○：
    若不與之交往，將駕車撞死她等語，致甲○○○心生畏懼並
    生危害於安全。因認被告涉犯刑法第302 條第3 項、第1 項
    之以其他非法方法剝奪他人行動自由而未遂罪嫌及同法第30
    5 條之恐嚇罪嫌。
二、證據能力：
（一）檢察官所提出之證據方法：
     1、證人丙○○96年6 月8 日偵訊筆錄。
     2、證人甲○○○警、偵訊筆錄。
     3、門號：0000000000號行動電話通聯紀錄1 份。
     4、被告乙○○之警、偵訊筆錄。
（二）按被告以外之人於審判外之言詞或書面陳述，除法律有規
      定者外，不得作為證據，刑事訴訟法第159 條第1 項定有
      明文。惟同法第159 條之5 規定：被告以外之人於審判外
      之陳述，雖不符前4 條之規定，而經當事人於審判程序同
      意作為證據，法院審酌該言詞陳述或書面陳述作成時之情
      況，認為適當者，亦得為證據；當事人、代理人或辯護人
      於法院調查證據時，知有第159 條第1 項不得為證據之情
      形，而未於言詞辯論終結前聲明異議者，視為有前項之同
      意。上開檢方所提出之證據方法，兩造均同意為證據使用
      ，其中除被告之筆錄，係被告本身之供述證據，無傳聞證
      據排除之適用，而被告又無抗辯該等筆錄之作成有出於強
      暴、脅迫、利誘、詐欺、疲勞訊問、違法羈押或其他不正
      之方法，且亦無違反被告訴訟法上權利保障之事項，自得
      為證據，其餘證據方法既經二造同意為證據使用，且於言
      詞辯論終結前，均未聲明異議，本院審酌該等證據作成時
      之情況，認為適當，均認有證據能力。
三、按被告未經審判證明有罪確定前，推定其為無罪；犯罪事實
    應依證據認定之，無證據不得認定犯罪事實；又不能證明被
    告犯罪或其行為不罰者，應諭知無罪之判決。刑事訴訟法第
    154 條、第301 條第1 項定有明文。又刑事訴訟法第154 條
    項規定：「被告未經審判證明有罪確定前，推定其為無罪。
    犯罪事實應依證據認定之，無證據不得認定犯罪事實。」此
    即為無罪推定原則及證據裁判原則。檢察官對犯罪構成要件
    事實之舉證責任，應達到Beyond a Reasonable Doubt （中
    譯：無庸置疑、超越合理懷疑）之程度，即必須說服裁判者
    至確信、無合理的懷疑其主張有可能不實之程度，始盡其舉
    證責任。亦即檢察官所提出之證據，不能產生「合理懷疑被
    告可能是無辜受冤之人」。我國實務代表見解如最高法院76
    年臺上字第4986號判例：「認定犯罪事實所憑之證據，雖不
    以直接證據為限，間接證據亦包括在內；然而無論直接或間
    接證據，其為訴訟上之證明，須於通常一般之人均不致有所
    懷疑，而得確信其為真實之程度者，始得據為有罪之認定，
    倘其證明尚未達到此一程度，而有合理之懷疑存在時，事實
    審法院復已就其心證上理由予以闡述，敘明其如何無從為有
    罪之確信，因而為無罪之判決，尚不得任意指為違法」。另
    告訴人之告訴，係以使被告受刑事訴追為目的，是其陳述是
    否與事實相符，仍應調查其他證據以資審認；告訴人之指訴
    ，既以使被告判罪處刑為目的，故多作不利於被告之陳述，
    自不得以其指訴為被告犯罪之唯一證據。最高法院93年臺上
    字第4632號判決、84年臺上字第5368號判決參照。
四、經查：
（一）檢察官指控被告妨害自由，係以告訴人指述被告開車撞擊
      告訴人，再以手摀住告訴人嘴巴，強行拖入車內，欲駛離
      現場及被告承認於96年2 月初某日7 時許，駕駛車輛在雲
      林縣大埤鄉○○村○○○○道路尾隨告訴人。因此起訴被
      告妨害自由未遂。按被告不負自證無罪之義務，故縱使被
      告「要債」之辯解不成立，並不等於被告犯罪，又被告雖
      承認開車尾隨告訴人，亦不代表被告有妨害告訴人之自由
      ，另被告開車撞擊告訴人，再以手摀住告訴人嘴巴，強行
      拖入車內，欲駛離現場之事，只有告訴人一個人的指控而
      已，不表示一定是真實的事實，綜合檢察官以上所提出之
      證據，不足以使本院達到確信、無合理的懷疑之程度，不
      能資以認定被告有罪。故認不能證明被告犯罪，而諭知被
      告無罪之判決。
（二）檢察官指控被告恐嚇，係以告訴人指述被告撥打行動電話
      恐嚇告訴人：若不與之交往，將駕車撞死她等語及舉被告
      與告訴人之通聯紀錄為佐。通聯紀錄只能證明雙方有互相
      聯絡的事實而已，且根據檢察官所提出之通聯紀錄顯示，
      告訴人曾多次自動與被告聯絡，如何證明被告恐嚇告訴人
      。另被告恐嚇告訴人：若不與之交往，將駕車撞死她。也
      只有告訴人一個人的指訴而已，不一定代表真實的事實，
      所以檢察官舉證亦不足以使本院達到確信、無合理的懷疑
      之程度，同樣不能資以認定被告有罪。仍應認不能證明被
      告犯罪，因此諭知被告無罪之判決。
五、又本案既於審判中發現均應諭知被告無罪，足認檢察官之聲
    請簡易判決處刑顯不適當，具有刑事訴訟法第451 條之1 第
    4 項但書所列不得以簡易判決處刑情形之一，依同法第452
    條規定應適用通常程序審判之，本院自得改依通常程序審理
    判決，附此敘明。
據上論斷，應依刑事訴訟法第452 條、第301 條第1 項，判決如
主文。
本件經檢察官董和平到庭執行職務。
中    華    民    國    97    年    4     月    25    日
                  刑事第四庭  審判長法  官  吳福森
                                    法  官  李淑惠
                                    法  官  曾鴻文
以上正本證明與原本無異。
如不服本判決，應於判決收受後10日內，向本院提出上訴狀（須
附繕本）。
                                    書記官  陳姵君
中    華    民    國    97    年    4     月    25    日


司法院資訊處製作；財團法人民間司法改革基金會備份。
